【裁判字號】    89,簡上,227
【裁判日期】    891011
【裁判案由】    偽造文書
【裁判全文】
臺灣臺北地方法院刑事判決              八十九年度簡上字第二二七號
    上  訴  人
    即  被  告  乙○○
右上訴人因偽造文書案件，不服本院台北簡易庭八十八年度北簡字第一一九二號，中
華民國八十九年四月二十四日第一審判決（聲請案號：台灣台北地方法院檢察署八十
八年度偵字第一二六八三號），提起上訴，本院管轄第二審之合議庭判決如左：
    主      文
原判決撤銷。
乙○○連續行使變造之汽車駕駛執照，足以生損害於公眾及他人，處有期徒刑參月，
如易科罰金以佰元折算壹日。
扣案甲○○汽車駕駛執照上變造之「乙○○」相片壹張沒收。
    事      實
一、乙○○因犯肅清煙毒條例，麻醉藥品管理條例及槍砲彈藥刀械管制條例等案，分
    別經法院判處有期徒刑，於民國八十五年間，復經發布通緝在案，詎乙○○為逃
    避警方查緝，於同年九月間某日，向其不知情之堂弟甲○○借得其所有之汽車駕
    駛執照一枚，予以侵占入己（此部分未據甲○○告訴），旋於其台北市○○街住
    居處，將該駕駛執照上甲○○之相片割下，換貼其相片，以變造該駕駛執照，之
    後復基於概括之犯意，於不詳時地，先後多次於台北市醫院就診，及不詳地點經
    警臨檢時（三次）出示行使該變造之駕駛執照，足以生損害於監理機關對汽車駕
    駛執照管理之正確性及甲○○其人，嗣於八十八年六月二日凌晨一時許，在台北
    市○○路、虎林街口為警臨檢時，乙○○復出示行使該變造之駕駛執照時，為警
    識破查獲。
二、案經台北市政府警察局中正第二分局移送台灣台北地方法院檢察署檢察官偵查起
    訴後聲請簡易判決。
    理      由
一、訊據被告乙○○除矢口否認有黏貼其相片於甲○○之汽車駕駛執照之犯行，辯稱
    ：伊把甲○○之相片割下來後，只有將伊的相片，放在相片欄位上，並沒有黏貼
    云云外，對於右揭事實供承不諱，惟按刑法上所謂變造文書，指無制作權者，就
    他人所制作之真正文書加以改造而變更其內容之謂（最高法院二十八年上字第二
    二七八號判例參照），經查被告既已將甲○○汽車駕駛執照上甲○○之相片割除
    ，並將自己之相片放置於該駕駛執照相片欄位上，其上復封以塑膠封套，客觀上
    已足使人認產認該駕駛執照係貼有被告相片之駕駛執照，已完成該駕駛執照之變
    造行為，被告所應擔負之刑事責任，並不因其相片有無黏貼而有異，況揆諸扣
    案之甲○○汽車駕駛執照，被告之相片有部分（右上角）已黏貼在該駕駛執照上
    ，有該駕駛執照附偵查卷可稽，且經本院勘驗無訛，自非如被告所稱並沒有黏貼
    之情，所辯核係卸責之詞，委無足採，此外復經証人甲○○到庭供証綦詳，且有
    經變造之甲○○汽車駕駛執照一枚附卷可稽，事證明確，被告犯行堪予認定。
二、核被告所為，係犯刑法第二百十六條、第二百十二條之行使變造特種文書罪。其
    變造該駕駛執照後持以行使，變造之低度行為應為行使之高度行為所吸收，不另
    論罪。其先後多次行使犯行，時間緊接，罪名與構成要件相同，顯係基於概括犯
    意而為，應依連續犯規定以一罪論，並加重其刑。公訴人雖未就被告經警臨檢時
    三次出示行使該變造駕駛執照之犯行起訴，惟上開犯行與前揭已起訴論罪部分之
    犯行，有連續犯之裁判上一罪關係，為起訴效力所及，本院自應併予審究。又公
    訴人認被告多次持經變造之駕駛執照於租車時行使，另涉有行使變造特種文書罪
    嫌，惟為被告所堅決否認，既之其他補強証據可資佐參，尚難僅憑被告於警訊時
    之自白，既遽認其有上開犯行，不能證明被告此部分犯行，因公訴人認此部分與
    前揭已起訴論罪部分之犯行，有連續犯之裁判上一罪關係，爰不另為無罪之諭知
    ，附此明。原審據以論科，固非無見，惟原審對於(一)被告係於八十五年九月間
    ，變造該駕駛執照，而非八十六年間；(二)未審酌被告經警臨檢時三次出示行使變
    造駕駛執照之犯行；(三)前揭不能証明被告有公訴人指摘之多次持變造之駕駛執照
    於租車時行使之部分，於判決中引用檢察官之聲請簡易判決處刑書之記載，而列
    諸為犯罪事實，未予審酌，認事用法，尚有未冾，被告上訴指摘原判決不當，固
    無理由，惟原判決既有上開可議之處，自應由本院將之撤銷改判，爰審酌被告犯
    罪之動機、目的、手段、素行、智識程度、所生危害及犯罪後之態度等一切情狀
    ，量處如主文所示之刑，並諭知易科罰金之折算標準。至扣案甲○○汽車駕駛執
    照上變造之「乙○○」相片一張，係屬被告所有供犯罪所用之物，業據被告供明
    在卷，應依刑法第三十八條第一項第二款宣告沒收。
據上論斷，應依刑事訴訟法第四百五十五條之一第三項、第一項、第三百六十九條第
一項前段、第三百六十四條、第二百九十九條第一項前段，刑法第五十六條、第二百
十六條、第二百十二條、第四十一條、第三十八條第一項第二款，罰金罰鍰提高標準
條例第一條前段、第二條判決如主文。
本案經檢察官繆卓然到庭執行職務
中      華      民      國      八十九      年     十     月    十一    日
                                      臺灣臺北地方法院刑事第四庭
              審判長法  官  段  景  松
                                                法  官  侯  水  深
                                                法  官  金  學  坪
右正本證明與原本無異。
如不服本判決，應於判決送達後十日內，向本院提出上訴狀。
                                                書記官  孫  捷  音
中      華      民      國      八十九      年     十     月    十六    日
附錄本案論罪科刑法條全文
刑法第二百十六條
行使第二百十條至第二百十五條之文書者，依偽造、變造文書或登載不實事項或使登
載不實事項之規定處斷。
刑法第二百十二條
偽造、變造護照、旅券、免許證、特許證及關於品行、能力、服務或其他相類之證書
、介紹書，足以生損害於公眾或他人者，處一年以下有期徒刑，拘役或三百元以下罰
金。


司法院資訊處製作；財團法人民間司法改革基金會備份。
